臺灣臺中地方法院刑事判決　　　　　　　95年度易字第3445號
公　訴　人　臺灣臺中地方法院檢察署檢察官
被　　　告　丙○○
上列被告因詐欺案件，經檢察官提起公訴（95年度偵字第14879
號），本院判決如下：
    主    文
丙○○無罪。
    理    由
一、公訴意旨略以：被告丙○○與甲○○ (已先行審結)係朋友
    關係，甲○○於民國九十四年一月二十六日，前往中國信託
    銀行城中分行，以自己名義開立存簿儲金帳戶000000
    000000號。甲○○與丙○○可預見金融機構帳戶係個
    人理財之重要工具，且關係個人財產、信用之表徵，如交予
    他人使用，有被供作財產犯罪用途之可能，其等竟仍基於幫
    助不詳之成年人詐欺取財之不確定故意，甲○○於其開戶完
    畢後之當日，在不詳地點，將其所有上開帳戶之存簿、金融
    卡（含密碼）以新臺幣（下同）一萬元之代價賣予丙○○，
    丙○○再以不詳方式交予某不詳詐欺集團之成年人使用。該
    不詳詐欺集團之人取得丙○○交付之存簿、金融卡後，即向
    不知情之丁○○詐稱其可匯款購物，並要求丁○○持金融卡
    前往ATM依其所指示轉匯九萬四千一百三十一元至甲○○上
    開帳戶，始知受騙，因認被告丙○○涉犯刑法第三十條、第
    三百三十九條第一項之幫助詐欺取財罪嫌云云。
二、按犯罪事實應依證據認定之，無證據不得認定犯罪事實；不
    能證明被告犯罪或其行為不罰者，應諭知無罪之判決，刑事
    訴訟法第一百五十四條第二項、第三百零一條第一項分別定
    有明文。且事實之認定，應憑證據，如未能發現相當證據，
    或證據不足以證明，自不能以推測或擬制之方法，以為裁判
    基礎。且認定犯罪事實所憑之證據，雖不以直接證據為限，
    間接證據亦包括在內；然而無論直接或間接證據，其為訴訟
    上之證明，須於通常一般之人均不致有所懷疑，而得確信其
    為真實之程度者，始得據為有罪之認定，最高法院四十年臺
    上字第八六號及七十六年臺上字第四九八六號分別著有判例
    可資參照。又刑事訴訟法第一百六十一條已於九十一年二月
    八日修正公布，修正後同條第一項規定：檢察官就被告犯罪
    事實，應負舉證責任，並指出證明之方法。因此，檢察官對
    於起訴之犯罪事實，應負提出證據及說服之實質舉證責任。
    倘其所提出之證據，不足為被告有罪之積極證明，或其闡明
    之證明方法，無從說服法官以形成被告有罪之心證，基於無
    罪推定之原則，自應為被告無罪判決之諭知（最高法院九十
    二年臺上字第一二八號判例意旨參照）。
三、本件公訴人認被告丙○○涉有上開幫助詐欺取財罪嫌，無非
    係以證人即同案被告甲○○於警詢中之證述及於九十五年十
    月四日偵查中結證：伊係將上開帳戶交予被告丙○○使用，
    並向丙○○收取一萬元報酬等語為其論據。訊據被告丙○○
    堅決否認有何幫助詐欺取財犯行，辯稱略以：伊直至九十四
    年三月初方透過友人方柏勝認識甲○○，伊未曾向甲○○拿
    取上開帳戶資料等語。經查，證人即同案被告甲○○於九十
    五年五月九日警詢及九十五年十月四日偵查中結證時，雖均
    證稱：伊係將上開帳戶資料交予丙○○云云。惟證人甲○○
    嗣於本院行準備程序及審理中均一再證稱：上開帳戶資料伊
    並非提供予丙○○使用，伊係遭乙○○逼迫始於警詢及檢察
    官訊問時謊稱係出售予丙○○使用云云，核證人甲○○所證
    情節先後已有所不一。且查，證人甲○○於偵查中具結後證
    稱：「 (你是否將中國信託的存摺、密碼、提款卡交給丙○○使用？)是，他用一萬元向我買，所以他是如何使用這些
    東西，我也不知道，我也是賣給他使用云云 (見九十五年度
    偵字第一四八七九號偵查卷第二三至二五頁)。嗣於九十六
    年四月十二日本院審理中則結證稱：「 (中國信託銀行城中
    分行帳戶，你是提供給何人使用？)我看報紙賣給一個機構
    ，對方的綽號叫小黑。」、「 (何時何地點用多少錢賣？)
    開戶當天在臺北市○○區○○路華南銀行的門口，以一萬元
    的代價賣予對方。」、「 (為何在警詢及偵訊時都說你是用
    一萬元賣給丙○○？)因為當時丙○○與乙○○有借貸關係
    ，乙○○帶一個警察到我家，騷擾我要我交出丙○○出來，
    但是我真的不知道他在何處，然後乙○○威脅我，用我帳戶
    這件案子，把事情推給他，找出丙○○出來。」、「 (丙○○與乙○○有何關係？)丙○○透過我，帶一個朋友廖宦曄
    來，我介紹他們二人給乙○○認識，當時乙○○有在放款給
    人，是丙○○的朋友廖宦曄要借錢。」云云 (見本院卷第七
    二至七七頁)。是參之，甲○○如真係將上開帳戶交予丙○○使用，衡情，其當無甘冒犯偽證、誣告罪責，於審理中具
    結後證稱：伊並非將上開帳戶資料交予被告丙○○等語必要
    。從而，證人甲○○所證情節既先後反覆不一，復查無其他
    補強證據足認被告丙○○確犯有上開幫助詐欺犯行，自難僅
    憑證人甲○○先後不一，顯有瑕疵可指之證詞，遽為被告丙○○有罪之認定。且查，證人甲○○對於其係如何受乙○○
    逼迫要在本案中咬出被告丙○○，其始於警詢及偵查證稱其
    係將帳戶資料出售予丙○○等語一節，所為之說明 (詳見本
    院卷第七二至七六頁)雖有與常情不符之處，惟此或為證人
    甲○○圖卸自己偽證、誣告罪責之詞，尚難因此即認證人甲○○於審理中結證稱：伊並非將上開戶資料交予被告丙○○
    等語，必不可採信。綜上所述，本件既查無其他積極事證足
    認被告丙○○確有檢察官起訴之幫助詐欺犯行，揆諸首開說
    明，既不能證明被告丙○○犯罪，即應為其無罪之諭知，以
    免冤抑。
四、證人甲○○所涉誣告、偽證罪嫌，本院另發函向臺灣臺中地
    方法院檢察署告發，請該署檢察官另行偵查處理，附此指明
    。
據上論斷，應依刑事訴訟法第三百零一條第一項，判決如主文。
中　　華　　民　　國　　96　　年　　6 　　月　　7 　　日
                       臺灣臺中地方法院刑事第十庭
                           審判長法  官  賴妙雲
                                 法  官  黃炫中
                                 法  官  江奇峰
上正本證明與原本無異。
如不服本判決，應於送達後十日內向本院提出上訴狀（須附繕本
），上訴於臺灣高等法院臺中分院。
                                 書記官  江慧貞
中　　華　　民　　國　　96　　年　　6 　　月　　7 　　日
